臺灣高等法院臺南分院刑事判決
109年度上訴字第1234號
上  訴  人  
即  被  告  莊佩賢




上列上訴人因廢棄物清理法案件，不服臺灣臺南地方法院109年
度訴字第597號中華民國109年8月18日第一審判決（起訴案號：
臺灣臺南地方檢察署109年度偵緝字第34號），提起上訴，本院
判決如下：
    主  文
上訴駁回。
    事  實
一、莊佩賢、蘇國聖（涉犯違反廢棄物清理法罪嫌部分，業經原
    審法院以108 年度訴字第59號判決判處有期徒刑1 年，緩刑
    2 年確定）均知悉從事廢棄物清除業務者，應向直轄市、縣
    （市）主管機關或中央主管機關委託之機關申請核發公民營
    廢棄物處理機構許可文件後，始得受託處理廢棄物業務，其
    等均未依廢棄物清理法第41條第1 項規定領有廢棄物清除許
    可文件，竟共同基於非法清除一般事業廢棄物之犯意聯絡，
    於民國106 年3 月30日16時許，由莊佩賢以新台幣（以下同
    ）5000 元之代價委託蘇國聖，並指示蘇國聖駕駛車牌號碼0
    00-00號營業貨運曳引車（後拖車牌號碼00-00 號營業半拖
    車），前往台南市安平區某不詳工地，載運含有營建混合廢
    棄物（即混凝土、石、磚、土、大量垃圾）之一般事業廢棄
    物1 批後，前往台南市○○區○○路0 段000 巷○地號為台南市○
    ○區○○段0 ○00號）土地上傾倒，以此方式非法清除一般事業
    廢棄物。嗣經民眾於翌日（即106 年3 月31日）向台南市政
    府環境保護局檢舉，經警調閱當地路口監視錄影畫面，發現
    蘇國聖駕駛上開營業半拖車的車號，及莊佩賢駕駛車號000-
    0000號自用小客貨車行經該地，而循線查悉上情。
二、案經台南市政府函請台灣台南地方檢察署檢察官偵查起訴。
　　理  由
一、上開犯罪事實，業據被告於偵查中自白稱：我有在106年3月
    30日下午4時31分與蘇國聖（綽號「黑豬」）共同前往台南
    市○○區○○路0段000巷傾倒廢棄物，蘇國聖去安平區載廢棄物
    後，再去關廟傾倒，我在關廟等他，我有給他5000元等語（
    偵緝卷第14頁），嗣並迭於原審準備程序、審理程序，本院
    準備程序、審理程序坦承犯罪（原審卷第53頁、第58頁，本
    院卷第46頁、第66頁、第77頁），並有下列證據可資佐證，
    被告的犯行事證明確，堪予認定：
  ㈠蘇國聖於107年3月28日偵查中具結證稱：我於106年3月30日1
    6時48分駕駛車牌號碼000-00號營業貨運曳引車（後拖車牌
    號碼00-00號營業半拖車，至台南市○○區○○路0段000巷内傾
    倒營建混合廢棄物，照片中拍到的人綽號叫「阿賢」，他帶
    我去台南安平載混合廢棄物到上開處傾倒，我傾倒後「阿賢
    」就當場給我一車5000元的費用，之後我們就分開，我就去
    載我原本的貨物回高雄，我是透過綽號「九筒」的朋友介紹
    ，而認識「阿賢」，「九筒」提供我「阿賢」的電話，由我
    和「阿賢」聯絡。上開所載的營建混合廢棄物數量幾乎滿車
    ，是「阿賢」幫忙將廢棄物運上車，我只有在車上等，對於
    我未領有合法的許可文件清運營建混合廢棄物，我認罪（偵
    緝卷第41頁以下）。於107年9月21日偵訊中供稱：
　　從頭到尾都是莊佩賢帶我去傾倒的，我只是負責載運（偵緝
    卷第99頁）。
  ㈡周鎮華、傅洪義於警詢中證述：周鎮華係上開營業曳引車原
    車主，並將車輛靠行、登記在聯誠交通運輸有限公司，周鎮
    華於106年2月已將上開營業曳引車賣給蘇國聖，並繼續靠行
    、登記在聯誠交通運輸公司，案發時蘇國聖係前揭營業曳引
    車駕駛，靠行車主可自行在外接洽工作（偵卷第66頁、第73
    頁）。
  ㈢曳引車買賣合約書（偵查卷第7頁）、20-UA營業半拖車車籍
    查詢資料（偵查卷第13、17頁）、汽車貨運業接受自備車輛
    靠行服務契約書、切結書、估價單（偵查卷第77頁以下）：
    證明周鎮華、傅洪義所述屬實，蘇國聖是本案犯行的駕駛司
    機。
　㈣000-0000號自用小客貨車車籍資料（偵查卷第16頁）：該車
    登記車主，據被告於警詢稱係其前妻的姊姊（偵查卷第58頁
    反面）。
　㈤台南市政府環境保護局公害案件稽查工作紀錄（106 年 3 月
     31 日、106 年 5 月 4 日、 5 月 3 日、 5 月 11 日）
    、稽查照片、內政部警政署保安警察第七總隊第三大隊第三
    中隊職務報告書（含路口監視器翻拍照片）及現場照片（偵
    查卷第2頁以下、第8頁以下、第100頁以下、）：
　⒈民眾於106年3月31日檢舉，台南市政府環境保護局當天上午
    派員會同里長、區公所人員前往稽查，於巷內卻見有垃圾堆
    置於道路上，因阻礙交通，故由清潔隊以堆土機將垃圾推至
    道路旁（見106年3月31日稽查紀錄，偵查卷第2頁）。　
　⒉經調閱監視器畫面，得悉行為人為蘇國聖，而於106年5月4日
    通知蘇國聖到場說明，蘇國聖陳稱係受被告以一車5000元的
    代價前往台南市安平區載運後，前往本案傾倒地點傾倒（見
    106年5月4日稽查紀錄，偵查卷第3頁）。　
二、被告於本院認罪之餘，雖同時陳稱：蘇國聖係從台南市安南
    區某處將營建廢棄物載來，不是從台南市安平區某處云云，
    然此與蘇國聖、被告先前坦承犯行的供述不符，本院不採之
    ，更何況，此並不影響被告構成本案的犯罪，併此敘明。另
    被告於本院亦稱：伊見蘇國聖將廢棄物傾倒在道路上後，當
    天晚上伊有請夾子機去把廢棄物全部夾回去原來啟運地云云
    （本院卷第75頁），被告此部分陳述同樣與其自己先前的自
    白及蘇國聖相關證言不符，被告如果當晚真把該廢棄物運回
    啟運地，何以隔日當地民眾還會發現現場殘留廢棄物進而檢
    舉，且依據台南市政府環境保護局106年3月31日公害案件稽
    查工作紀錄，環保局會同里長到場時，還發現道路上有隨意
    清倒的廢棄物，且還阻塞交通，因此被告此部分陳述亦不可
    採。更何況，被告事後縱使有回復原狀，亦不影響先前犯行
    的成立，亦此敘明。　　
三、論罪：
　㈠廢棄物清理法第46條第4 款規定之犯罪構成要件行為，計有
    「貯存」、「清除」及「處理」三者，其中所謂「清除」，
    是指事業廢棄物之收集、運輸行為，行政院環境保護署依廢
    棄物清理法授權訂定的「事業廢棄物貯存清除處理方法及設
    施標準」第2 條第2 款定有明文。另行政院環境保護署依廢
    棄物清理法授權訂定之「一般廢棄物回收清除處理辦法」第
    2條第11款亦規定：「清除：指下列行為：①收集、清運：指
    以人力、清運機具將一般廢棄物自產生源運輸至處理場（廠
    ）之行為。②轉運：指以清運機具將一般廢棄物自產生源運
    輸至轉運設施或自轉運設施運輸至中間處理或最終處置設施
    之行為」。
　㈡被告委託並指示蘇國聖將前揭含有營建混合廢棄物（即混凝
    土、石、磚、土、大量垃圾）之一般事業廢棄物載運至本案
    土地上傾倒，依前開規定，所為應屬廢棄物清理法所謂「清
    除」行為。故核被告所為，係犯廢棄物清理法第46條第4 款
    之非法清理廢棄物罪。
　㈢被告與蘇國聖就本件犯行，有犯意聯絡及行為分擔，為共同
    正犯。
四、駁回上訴的理由：
　㈠原審審理後，認為被告上開犯行事證明確，乃適用上開實體
    法規，並審酌被告未取得廢棄物清除許可文件，在未具有專
    業能力之情形下，恣意委託共犯蘇國聖清除一般事業廢棄物
    ，造成當地環境衛生造成危害，行為實屬不該；被告近年有
    多起犯罪前科，素行非佳，有被告前案紀錄表在卷可憑。惟
    念被告坦承犯行，且已自行雇工將案發地點之廢棄物清除完
    畢，有臺南市政府環保局公害案件稽查工作紀錄（106 年5 
    月3 日）、現場照片附卷可佐（見偵查卷第6頁 、130 頁）
    ，犯後態度尚可，兼衡被告自陳的智識程度、生活情況等一
    切情狀，而量處有期徒刑1年1月，經核其認事用法並無違誤
    ，量刑亦屬妥適。
　㈡被告提起上訴，主張原審量刑過重，希望法院給予從輕量刑
    或給予緩刑宣告等語。然查：被告除了本案違反廢棄物清理
    法犯行外（犯行時間106年3月30日），另外此之前的106年3
    月31日也從事非法清理廢棄物犯行，經原審法院判處罪刑在
    案（原審法院109年度訴字第270號，被告上訴，同樣繫屬於
    本股），可見被告本案犯行並非偶一為之。其次，被告觸犯
    的本罪，法定本刑最輕即規定要判處有期徒刑1年（附錄法
    條參照），原審量處有期徒刑1年1月，僅係在法定最低刑往
    上酌加1 月，客觀上並無過重之虞。另被告曾因肇事逃逸案
    件，經法院於107年間判處有期徒刑6月，緩刑2年確定，嗣
    因未按時報到接受保護管束，經撤銷緩刑而入監執行，於10
    9年7月11日執行完畢，有被告前案紀錄可參（編號7），被
    告既然於最近5年以內曾經法院判處罪刑確定，已不符合刑
    法第74條宣告緩刑的要件。因此，被告的上訴並無理由，應
    予駁回。
據上論結，應依刑事訴訟法第368條，判決如主文。
本案經檢察官盧駿道提起公訴，檢察官林志峯到庭執行職務。
中　　華　　民　　國　　109 　年　　12　　月　　30　　日
                  刑事第五庭    審判長法　官  黃國永
                                      法　官  翁世容
                                      法　官  蔡川富
以上正本證明與原本無異。
如不服本判決應於收受送達後20日內向本院提出上訴書狀，其未
敘述上訴理由者，並得於提起上訴後20日內向本院補提理由書（
均須按他造當事人之人數附繕本）「切勿逕送上級法院」。
　　　　　　　　　　　　　　　　　　　書記官  黃心怡　　
中　　華　　民　　國　　109 　年　　12　　月　　30　　日
附錄本案論罪科刑法條：
廢棄物清理法第46條
有下列情形之一者，處1 年以上5 年以下有期徒刑，得併科新臺
幣1 千5 百萬元以下罰金：
一、任意棄置有害事業廢棄物。
二、事業負責人或相關人員未依本法規定之方式貯存、清除、處
    理或再利用廢棄物，致污染環境。
三、未經主管機關許可，提供土地回填、堆置廢棄物。
四、未依第41條第1 項規定領有廢棄物清除、處理許可文件，從
    事廢棄物貯存、清除、處理，或未依廢棄物清除、處理許可
    文件內容貯存、清除、處理廢棄物。
五、執行機關之人員委託未取得許可文件之業者，清除、處理一
    般廢棄物者；或明知受託人非法清除、處理而仍委託。
六、公民營廢棄物處理機構負責人或相關人員、或執行機關之人
    員未處理廢棄物，開具虛偽證明。